【裁判字號】    99,易,795
【裁判日期】    990923
【裁判案由】    妨害自由等
【裁判全文】
臺灣苗栗地方法院刑事判決               99年度易字第795號
公  訴  人  臺灣苗栗地方法院檢察署檢察官
被      告  丙○○
上列被告因妨害自由等案件，經檢察官提起公訴（99年度偵字第
2416號），因被告於本院準備程序時就被訴事實為有罪之陳述，
經告知簡式審判程序之旨，並聽取當事人之意見後，本院合議庭
裁定改由受命法官獨任依簡式審判程序進行，並判決如下：
    主  文
丙○○犯強制罪，處有期徒刑肆月，如易科罰金，以新臺幣壹仟
元折算壹日；又犯恐嚇危害安全罪，處有期徒刑肆月，如易科罰
金，以新臺幣壹仟元折算壹日。應執行有期徒刑陸月，如易科罰
金，以新臺幣壹仟元折算壹日，緩刑參年。
    事  實
一、丙○○前向甲○○經營之寶島眼鏡行購買眼鏡1 副，嗣因生
    意失敗經濟狀況不佳，而遲未給付買賣價金新臺幣（下同）
    24,800元。甲○○乃於民國99年3 月1 日12時許，偕同員工
    乙○○至苗栗縣後龍鎮○○里○○街66巷18號丙○○住處，
    向丙○○催討該筆買賣價金，言談中因故發生口角爭執，丙○○竟基於強制之犯意，強行將其住處落地鋁門窗鎖住並與
    乙○○推擠，而以此強暴之方式妨害甲○○、乙○○自由離
    去之權利。嗣甲○○趁隙開啟該落地鋁門窗，與乙○○走出
    丙○○住處，迨欲駕車離去之際，丙○○復基於恐嚇之犯意
    ，手持無殺傷力之空氣長槍（另案經鑑驗後已發還，並經檢
    察官為不起訴處分確定）並出言以「趕快開車，不然拿槍打
    你的車」等語，以此加害他人財產之事恫嚇甲○○、乙○○
    ，致甲○○、乙○○因而心生畏懼。
二、案經甲○○、乙○○訴由苗栗縣警察局苗栗分局報請臺灣苗
    栗地方法院檢察署檢察官偵查起訴。
    理  由
一、查本件被告丙○○所犯並非死刑、無期徒刑、最輕本刑為3
    年以上有期徒刑之罪或高等法院管轄第一審案件，而被告於
    準備程序進行中，就被訴事實為有罪之陳述，經法官告知簡
    式審判程序之旨，並聽取公訴人及被告之意見後，本院認適
    宜改依簡式審判程序進行，爰依刑事訴訟法第273 條之1 第
    1 項之規定，由本院合議庭裁定由受命法官獨任進行簡式審
    判程序，合先敘明。
二、上開犯罪事實，業據被告丙○○於本院準備程序及審理中均
    坦承不諱，核與證人即告訴人甲○○、乙○○、證人蘇崑權
    於警詢、偵查中證述之情節大致相符，並有無殺傷力之空氣
    長槍照片1 張（見偵卷第42頁）、臺灣苗栗地方法院檢察署
    檢察官99年度偵字第1540號不起訴處分書1 份（見本院卷第
    32頁）在卷可稽，足認被告之自白與事實相符，應堪採信。
    從而，本件事證明確，被告犯行已堪認定，應依法論科。
三、核被告丙○○所為，係犯刑法第304 條第1 項之強制罪及同
    法第305 條之恐嚇危害安全罪。被告以同一強暴行為，妨害
    甲○○、乙○○自由離去之權利，及以同一加害他人財產之
    事恐嚇甲○○、乙○○2 人，均係各以1 行為同時侵害甲○○、乙○○2 人之法益，為想像競合犯，應從一重各論以1
    強制罪及1 恐嚇危害安全罪處斷。被告所犯上開2 罪間，犯
    意各別，構成要件互殊，應予分論併罰。爰審酌被告因當時
    經濟狀況不佳，因見告訴人甲○○、乙○○向其催討眼鏡之
    價金，未能控制情緒，理性與告訴人協調償還之方式，竟對
    告訴人施以前開強暴行為及恐嚇之言語，實屬不當，亦缺乏
    對他人權利之尊重；然念其犯後業於本院坦承犯行，尚有悔
    意，並於99年8 月4 日即已支付24,800元之價款予告訴人甲○○，有調解紀錄表1 紙在卷可憑（見本院卷第17頁），告
    訴人甲○○、乙○○亦當庭表示願意原諒被告等語（見本院
    卷第21頁），暨衡酌被告犯罪之動機、手段、智識程度、生
    活狀況等一切情狀，分別量處如主文所示之刑，並諭知易科
    罰金之折算標準，及定其應執行之刑，以資懲儆。又被告未
    曾因故意犯罪受有期徒刑以上刑之宣告（其曾於72年間因恐
    嚇案件遭判處有期徒刑6 月，緩刑3 年，緩刑期滿，而緩刑
    之宣告未經撤銷，其刑之宣告失其效力。），有臺灣高等法
    院被告前案紀錄表1 份在卷可按，本院審酌被告係因一時情
    緒失控而為本案犯行，其於審理時業已坦承犯行，並與告訴
    人甲○○、乙○○達成和解，且取得告訴人之諒解，是被告
    經此教訓，當知警惕而無再犯之虞，本院綜核各情，認所宣
    告之刑，以暫不執行為適當，併予宣告緩刑3 年，以啟自新
    。至被告所有之空氣長槍1 枝，雖曾用以恐嚇告訴人2 人，
    然因無殺傷力而於被告另涉之槍砲案件中，經檢察官發還予
    被告，此據被告陳明在卷（見本院卷第30頁），是該空氣長
    槍既未查扣於本案，亦非違禁物，為免將來執行之困難，爰
    不為沒收之諭知，附此敘明。
據上論斷，應依刑事訴訟法第273 條之1 第1 項、第299 條第1
項前段，刑法第304 條第1 項、第305 條、第55條、第41條第1
項前段、第51條第5 款、第74條第1 項第1 款，刑法施行法第1
條之1 第1 項、第2 項前段，判決如主文。
本案經檢察官黃俊鳴到庭執行職務。
中    華    民    國    99    年    9     月    23    日
                  刑事第三庭    法  官  顏苾涵
以上正本證明與原本無異。
如不服本判決應於收受判決後10日內向本院提出上訴書狀，並應
應敘述具體理由。其未敘述上訴理由者，應於上訴期間屆滿後20
日內向本院補提理由書(均須按他造當事人之人數附繕本)「切勿
逕送上級法院」。
中    華    民    國    99    年    9     月    23    日
                                書記官  涂村宇
附錄本判決論罪法條：
中華民國刑法第304條
（強制罪）
以強暴、脅迫使人行無義務之事或妨害人行使權利者，處 3 年
以下有期徒刑、拘役或 3 百元以下罰金。
前項之未遂犯罰之。
中華民國刑法第305條
（恐嚇危害安全罪）
以加害生命、身體、自由、名譽、財產之事，恐嚇他人致生危害
於安全者，處 2 年以下有期徒刑、拘役或 3 百元以下罰金。

司法院資訊處製作；財團法人民間司法改革基金會備份。
